臺灣高等法院臺中分院刑事判決
111年度侵上訴字第94號
上  訴  人  臺灣南投地方檢察署檢察官
被      告  莊仁宏


指定辯護人  洪主雯律師（義務辯護人）
上列上訴人因被告妨害性自主案件，不服臺灣南投地方法院110
年度侵訴字第32號中華民國111年5月26日第一審判決（起訴案號
：臺灣南投地方檢察署110年度偵字第3805、5183號），提起上
訴，本院判決如下：
    主  文
上訴駁回。
    犯罪事實
一、甲○○基於強制性交之犯意，分別為下列犯行：
  ㈠於民國110年5月22日晚上11時2分許，前往其同事代號BK000-
    A0000000之成年女子（真實姓名年籍詳卷，下稱甲女)位於
    南投縣南投市之住處（地址詳卷）飲酒，於翌(23)日晚上12
    時許，甲女服用安眠藥上樓準備就寢，甲○○跟隨進入甲女房
    間後，徒手脫去甲女之內褲未果，經甲女對甲○○表示：「我
    不要」、「為何要這樣對我」，並將壓制其身上之甲○○推開
    ，惟因服用安眠藥後氣力不及甲○○而無法推開，甲○○先以手
    指插入甲女陰道，再以陰莖插入甲女陰道之方式，對甲女為
    性交行為1次。性交行為結束後，甲女不滿甲○○強行對其為上
    開性交行為而質問甲○○，甲○○因此心生憤恨，另基於傷害及
    損壞他人物品之犯意，徒手毆打甲女之頭部及左手，致甲女
    受有左手食指及中指第三指節瘀傷之傷害（頭部未成傷），
    並徒手推倒甲女房間內之櫃子(價值新臺幣1,000元)，致櫃
    體破裂不堪使用，足生損害於甲女。嗣甲女撥打電話向友人
    林英鴻求救，甲○○方離去。
  ㈡於110年7月3日晚上10時14分許，使用手機交友軟體檸檬結識
    領有中度身心障礙手冊之代號BK000-A0000000之成年女子（
    真實姓名年籍詳卷，下稱乙女，無證據證明甲○○行為時知悉
    或可得而知乙女之身心狀態，下同），於同日駕駛車輛前往
    基隆市與乙女見面，並搭載乙女前往其位於南投縣○○鎮○○路
    0○0號之租屋處。甲○○與乙女於110年7月4日上午7時許，抵
    達上開租屋處後，甲○○竟利用乙女雙腿骨折開刀行動不便而
    無力反抗，徒手脫去乙女之褲子，經乙女對甲○○表示：「你
    很煩」、「我不要」，並將甲○○推開，惟因氣力不及甲○○而
    無法推開，甲○○即以陰莖插入乙女陰道之方式，對乙女為性
    交行為1次。
　㈢甲○○復於110年7月4日下午某時，不顧乙女表示抗拒之意思，
    利用乙女雙腿骨折開刀行動不便而無力反抗，以陰莖插入乙
    女陰道之方式，對乙女為性交行為1次。
　㈣甲○○復於110年7月4日晚上某時，不顧乙女表示抗拒之意思，
    利用乙女雙腿骨折開刀行動不便而無力反抗，以陰莖插入乙
    女陰道之方式，對乙女為性交行為1次。
　㈤甲○○復於110年7月5日上午某時，不顧乙女表示抗拒之意思，
    利用乙女雙腿骨折開刀行動不便而無力反抗，以陰莖插入乙
    女陰道之方式，對乙女為性交行為1次。嗣經乙女持手機傳訊
    息向友人求救，並乘甲○○外出上班時，由友人搭載前往報警
    ，始悉上情。
二、案經甲女訴由南投縣政府警察局南投分局暨乙女訴由南投縣
    政府警察局竹山分局報告臺灣南投地方檢察署檢察官偵查起
    訴。
    理  由
一、證據能力
　　本判決所引用被告以外之人於審判外之供述證據，檢察官、
    被告甲○○（下稱被告）及其辯護人於本院審理時對於該等證
    據均未爭執證據能力，且迄至言詞辯論終結前均未聲明異議
    ，本院審酌此等供述證據製作時之情況，並無違法不當及證
    明力明顯過低之瑕疵，認以之作為證據應屬適當，復經本院
    依法踐行調查證據程序，依刑事訴訟法第159 條之5第2項之
    規定，認均有證據能力。至其餘資以認定被告犯罪事實之非
    供述證據，亦查無違反法定程序取得之情形，依刑事訴訟法
    第158 條之4 反面解釋，亦具證據能力。
二、認定犯罪事實所憑之證據及理由
　㈠上揭犯罪事實業據被告於原審、本院審理時均坦承不諱(見原
    審卷第137至139、182頁，本院卷第78至80頁）；犯罪事實
    ㈠部分，核與證人即被害人甲女及證人林英鴻分別於警詢、
    偵訊中證述（見投投警偵0000000000卷第14至20頁，110偵5
    183卷第14至16頁；投投警偵0000000000卷第26至28頁，110
    偵5183卷第8至10頁）相符，且有南投縣政府警察局南投分
    局扣押筆錄、扣押物品目錄表、扣押物品收據、扣押物品照
    片各1份（見投投警偵0000000000卷第30至36頁）、南投縣
    政府警察局南投分局偵查隊受(處)理案件證明單1份（見投
    投警偵0000000000卷第37頁）、性侵害案件代號與真實姓名
    對照表1份、性侵害犯罪事件通報表1份（見110偵5183卷附
    彌封袋第1至2頁）、疑似性侵害案件證物採集單、性侵害案
    件驗證同意書各1份（見110偵5183卷附彌封袋第3至4頁）、
    衛生福利部南投醫院受理疑似性侵害事件驗傷診斷書1份（
    見110偵5183卷附彌封袋第5至7頁）、甲女驗傷照片18張（
    見110偵5183卷附彌封袋第9至10頁）、被告事發前騎車至甲
    女住處之路口監視器畫面擷圖2張（見110偵5183卷附彌封袋
    第11頁）、甲女之LINE擷圖1張（見110偵5183卷附彌封袋第
    12頁）、被告之個人臉書擷圖6張（見110偵5183卷附彌封袋
    第13至15頁）、甲女與被告之Messenger對話紀錄翻拍照片9
    張（見110偵5183卷附彌封袋第16至20頁）、甲女之住處照
    片15張（見110偵5183卷附彌封袋第21至28頁）、甲女與證
    人林英鴻之Messenger對話紀錄翻拍照片14張（見110偵5183
    卷附彌封袋第29至42頁）、內政部警政署刑事警察局刑生字
    第1108021776號鑑定書1份（見原審卷第41頁）、甲女房間
    櫃子損壞照片1張（見110偵5183卷附彌封袋第38頁）在卷可
    資佐證；犯罪事實㈡㈢㈣㈤部分，核與證人即被害人乙女於警
    詢及偵查中證述（見投竹警偵0000000000卷第5至11頁，110
    偵3805卷第8至10頁）相符，且有內政部警政署刑事警察局
    刑生字第1100077372號鑑定書1份（見110偵3805卷第25至29
    頁）、鑑驗物照片2張（見110偵3805卷第41頁）、衛生福利
    部南投醫院受理疑似性侵害事件驗傷診斷書1份（見110偵38
    05卷附彌封袋第1至3頁）、疑似性侵害案件證物採集單、性
    侵害案件驗證同意書各1份（見110偵3805卷附彌封袋第4至7
    頁）、性侵害案件代號與真實姓名對照表1份（見110偵3805
    卷附彌封袋第8頁）、乙女之身心障礙證明正反面照片各1張
    （見110偵3805卷附彌封袋第9頁）、性侵害犯罪事件通報表
    1份（見110偵3805卷附彌封袋第11頁）、被告使用之車輛及
    其住家附近門牌照片各1張（見110偵3805卷附彌封袋第12至
    13頁）、乙女使用暱稱「○兒（詳卷）」與被告使用暱稱「
    霸氣宏」之交友軟體個人頁面及對話紀錄翻拍照片19張（見
    110偵3805卷附彌封袋第14至32頁）、乙女與暱稱「indiana
    」之LINE對話紀錄翻拍照片1張（見110偵3805卷附彌封袋第
    33頁）、乙女與暱稱「王嘉芸」之LINE對話紀錄翻拍照片4
    張（見110偵3805卷附彌封袋第34至37頁）、乙女與暱稱「
    簡小唯」之LINE對話紀錄翻拍照片13張（見110偵3805卷附
    彌封袋第38至50頁）、乙女與暱稱「熊大」之LINE對話紀錄
    翻拍照片1張（見110偵3805卷附彌封袋第51頁）、乙女與暱
    稱「wei」之LINE對話紀錄翻拍照片9張（見110偵3805卷附
    彌封袋第52至60頁）、被告之車牌號碼0000-00號自用小客
    車之車輛詳細資料報表1份（見110偵3805卷附彌封袋第61頁
    ）、乙女之性侵害案件代號與真實姓名對照表1份（見110偵
    3805卷附彌封袋第8頁）在卷可資佐證。足認被告任意性自
    白與事實相符，上揭犯罪事實均堪認定。
　㈡綜上所述，本案事證明確，被告犯行均堪認定，應依法論科
    。
三、論罪
  ㈠核被告犯罪事實㈠所為，係犯刑法第221條第1項之強制性交
    罪、同法第277條第1項之傷害罪、同法第354條之損壞他人
    物品罪；犯罪事實㈡㈢㈣㈤所為，均係犯刑法第221條第1項之
    強制性交罪。至乙女雖領有中度身心障礙手冊，惟被害人有
    無精神障礙或其他心智缺陷狀態之認定，並不以是否領有身
    心障礙手冊為判斷之依據，而係綜合被害人身心之客觀狀態
    、行為人主觀認知、客觀作為、被害人對應方式、身心發育
    情形暨相關情境氛圍等因素作為認定之標準。本件被告否認
    其知悉乙女有何身心障礙，卷內亦未有證據顯示乙女有將其
    領有身心障礙證明告知被告；又觀諸乙女與被告、暱稱「in
    diana」、「王嘉芸」、「簡小唯」、「熊大」及「wei」之
    LINE對話、行為表現等翻拍照片截圖，及乙女於警偵之證述
    ，可知乙女對於外界事務之知覺理會、判斷及外在表現，並
    無明顯異於常人之處，被告否認其知悉或可得而知悉乙女有
    身心障礙之情，尚非無稽，自不得僅以乙女領有前揭身心障
    礙證明之客觀事實，逕認被告主觀上知悉或而得而知乙女為
    身心障礙之人，符合刑法第222條第1項第3款之加重強姦罪
    ，附此敘明。
　㈡被告於上開犯罪事實㈠之時、地，以手指侵入甲女之陰道後
    ，再以陰莖插入甲女之陰道，係基於同一強制性交犯意，於
    密切接近之時地實施，侵害同一法益，各行為之獨立性極為
    薄弱，依一般社會健全觀念，在時間差距上，難以強行分開
    ，應視為數個舉動之接續施行，為接續犯，而僅論以一強制
    性交罪。強制性交後被告傷害甲女，並損壞甲女房內之櫃子
    ，該行為間具有階段性之緊密關聯性，並有部分合致，應評
    價為一行為，被告以一行為同時觸犯傷害罪及毀損罪，為想
    像競合犯，依刑法第55條規定，應從一重之傷害罪論處，公
    訴意旨認應分論併罰，容有誤會，併此敘明。
　㈢被告就上開犯行，犯意各別，行為互殊，應分論併罰。
四、上訴駁回之理由
　㈠原審以被告上揭犯罪事證明確，適用上開實體法後，載敘：
    被告於109年間因違反家庭暴力防治法案件，經原審以109年
    度投簡字第353號判決判處有期徒刑2月、2月，應執行有期
    徒刑3月確定，有臺灣高等法院被告前案紀錄表在卷可參，
    於上揭徒刑執行完畢後，5 年以內故意再犯本案有期徒刑以
    上之罪，固為累犯，然檢察官於本案言詞辯論終結前，未及
    提出足以證明被告構成累犯事實之前案徒刑執行完畢資料及
    具體指出被告有何特別惡性及對刑罰反應力薄弱等各節，依
    最高法院刑事大法庭110年度台上大字第5660號裁定（下稱
    系爭裁定）意旨，原審無從裁量被告是否因累犯而應加重其
    刑，僅將被告之前科紀錄列入刑法第57條第5款「犯罪行為
    人之品行」之量刑審酌事由。並審酌被告為滿足個人性慾，
    不顧甲女、乙女抗拒之意思，以強制手段對甲女及乙女為性
    交行為，無視甲女及乙女之性自主權利，造成甲女及乙女心
    理創傷，致甲女焦慮難眠，有惠良精神科診所診斷證明書1
    份（見原審卷第69頁）在卷可參，犯罪所生危害非輕，犯後
    雖坦承犯行，然迄今未與甲女、乙女達成和解，賠償其等之
    損害，兼衡被告有前開家庭暴力防治法之前案紀錄素行，自
    述高中畢業之智識程度、經濟貧困、從事飯店工作，與父母
    親同住之生活狀況等一切情狀，分別量處如原審主文所示之
    刑，並就傷害罪部分諭知易科罰金之折算標準，暨就不得易
    科罰金之刑，定應執行有期徒刑6年。並說明：扣案之藍芽
    耳機1個，為被告所有，遺落在甲女家中，與本案犯行無關
    ，不予宣告沒收。經核原審認定事實及適用法律均無不合，
    量刑亦屬妥適。至原判決援引系爭裁定有所誤認部分（詳後
    述）固有微疵，惟對判決結果不生影響，屬於無害瑕疵，自
    不構成撤銷之理由，仍應予以維持。
　㈡檢察官上訴意旨略以：⒈刑法第47條第1項屬現行有效之法規
    範，法官不僅應於主文宣告被告為累犯，於量刑上，亦應無
    裁量餘地、有義務地依該條項加重其刑，否則即有違背法令
    之違誤。⒉退步言，縱認法院就是否應依累犯之規定加重其
    刑乙節存有裁量空間，本件經檢察官提起公訴時，於警卷、
    偵卷中，即附有被告之刑案資料查註紀錄表，該查註表並載
    有前揭被告之有期徒刑執行完畢等紀錄，應可認檢察官已於
    訴訟繫屬之時，即已主張並指出具體之證明方法。且原審於
    111年4月13日審判程序中，被告之前案紀錄表，業經審判長
    提示並告以要旨，被告亦當庭表示沒有意見，已經合法調查
    、完成嚴格證明程序，當應採為裁判基礎而有義務依刑法第
    47條第1項之規定，對被告論以累犯，又被告於109年8月17日
    執畢出監後，不到1年即再犯本案，犯罪數高達6次，足見被
    告刑罰反應力薄弱，本次犯行具有較高之惡性，參照司法院
    大法官釋字第775號解釋意旨，就其本案犯行均應加重其刑
    。更何況，本件原審係於111年4月13日言詞辯論終結，最高
    法院於111年4月27日始為系爭裁定，檢察官於當時言詞辯論
    終結時，根本未能預見日後會有系爭裁定，因此未能依系爭
    裁定之要求而為具體說明，原審未予再開辯論，竟反認檢察
    官於言詞辯論終結時未盡上開說明義務，即率然不採檢察官
    所提出之被告刑案資料查註紀錄表等前科資料證據，亦有應
    於審判期日調查之證據而未予調查、判決不備理由之違誤。
    ⒊大法庭之裁定僅對於該案件以及當事人發生個案效力，不
    具通案效力，更遑論裁定內之旁論，是系爭裁定內關於被告
    前案紀錄表之旁論，不僅無任何拘束效力，更有混淆證據能
    力與證明力層次之嫌。⒋原審將被告之前案紀錄，置於刑法
    第57條而非累犯應否加重其刑時論述，無疑混淆二者之規範
    意義與適用範圍。且原審亦未具體說明何以同一文書證據即
    被告之前案紀錄，既經原審判決不附理由而一律排除不得作
    為累犯之認定依據，何以又不附理由一律得作為量刑之認定
    依據，則其採證標準顯然不一且未具體說明其區別之實質理
    由。為此請求撤銷原判決，更為適法之判決等語。經查：
　⒈最高法院大法庭制度是透過對於個案的拘束力以及歧異解的
    提案(含潛在歧異及原則重要性)義務，構建縱向及橫向的拘
    束效力，達成統一法律見解的目的。亦即最高法院依法院組
    織法第51條之2第1項、第51條之3之提案予刑事大法庭，提
    案庭依據大法庭裁定之法律見解作出確定局裁判，成為最高
    法院之「先前裁判」，各審判庭對於受理之案件，除非擬對
    於採取大法庭裁定見解之先前裁判表示不同之法律見解，再
    次開啟徵詢、向大法庭提案等程序，否則應採取與先前裁判
    相同之見解，此項機制確保了最高法院各庭之間（橫向）法
    律見解之一致性，透過審級制度，下級審法院對於該項統一
    之法律見解，亦應遵循，由此達成縱向法律見解之統一。查
    ：本件系爭裁定係最高法院提案庭依法院組織法第51條之2
    第1項、第51條之3之規定作成系爭裁定，並依據系爭裁定之
    法律見解作出110年度台上字第5660號刑事判決之確定終局
    裁判（下稱系爭判決），已成為最高法院之「先前裁判」，
    下級審法院對於最高法院該項統一之法律見解，自應遵循。
    本件原判決逕援引系爭裁定而未援引系爭判決，固未臻精確
    ，惟結論要無不同，尚屬無害瑕疵。
  ⒉刑事訴訟法第161條第1項規定：「檢察官就被告犯罪事實，
    應負舉證責任，並指出證明之方法。」此為檢察官就被告有
    罪事實應負實質舉證責任之概括性規定，非謂除有罪事實之
    外，其他即可不必負舉證責任。此一舉證責任之範圍，除犯
    罪構成事實（包括屬於犯罪構成要件要素之時間、地點、手
    段、身分、機會或行為時之特別情狀等事實）、違法性、有
    責性及處罰條件等事實外，尚包括刑罰加重事實之存在及減
    輕或免除事實之不存在。累犯事實之有無(累犯前階段)，雖
    與被告是否有罪無關，然係攸關刑罰加重且對被告不利之事
    項，為刑之應否為類型性之加重事實，就被告而言，與有罪
    、無罪之問題有其相同之重要性，自應由檢察官負主張及實
    質舉證責任；再者，由司法院釋字第775號解釋之意旨（累
    犯加重量刑與否，已由原來必加重，轉變為裁量及課予檢察
    官就被告應依累犯規定加重其刑之事項負較為強化之說明責
    任）及刑事訴訟法之因應修法（刑事訴訟法配合修正第289
    條第2項，累犯應加重其刑之階段，法院須就檢察官所指出
    之加重其刑事項加以調查、辯論，始能斟酌取捨)，可知：
    關於累犯後階段依累犯規定「加重其刑事項」之法律效果，
    檢察官亦負有主張及說明(即說服)責任。亦據系爭判決進一
    步闡釋。是系爭判決已變更實務一向認為累犯前科事實與法
    律效果均應由法院依職權調查之法律見解，且此亦與刑事訴
    訟法相關證據法則無違。
　⒊檢察官主張個案構成累犯，應就累犯前科事實負實質舉證責
    任，系爭判決更進一步闡釋其見解：係指檢察官應於法院調
    查證據時，提出足以證明被告構成累犯事實之前案徒刑執行
    完畢資料，例如前案確定判決、執行指揮書、執行函文、執
    行完畢（含入監執行或易科罰金或易服社會勞動執行完畢、
    數罪係接續執行或合併執行、有無被撤銷假釋情形）文件等
    相關執行資料，始足當之。至一般附隨在卷宗內之被告前案
    紀錄表，係司法機關相關人員依憑原始資料所輸入之前案紀
    錄，僅提供法官便於瞭解本案與他案是否構成同一性或單一
    性之關聯、被告有無在監在押情狀等情事之用，並非被告前
    案徒刑執行完畢之原始資料或其影本，是檢察官單純空泛提
    出被告前案紀錄表，尚難認已具體指出證明方法而謂盡其實
    質舉證責任等語。惟此並不是指檢察官是否已盡舉證之責僅
    限於系爭判決舉例說明之相關執行資料，而否定一般附隨在
    卷宗內之被告前案紀錄表，乃因系爭判決所舉之上開文書均
    屬「原始證據」，足以擔保其真正；而被告前案紀錄表則屬
    派生證據，倘檢察官僅單純空泛提出或指出被告前案紀錄表
    作為證據或調查之證據，尚難認已盡其實質舉證責任，還必
    須指出其證明之方法，使法院確信被告構成累犯，亦即於檢
    察官選擇提出、以被告前案紀錄表為證據或作為調查之對象
    時，應先具體明確指出前案紀錄表中是哪幾筆資料與本案累
    犯待證事實有關，並釋明其符合刑法第47條累犯規定之執畢
    日期，法院再依文書證據之調查方式，於當事人均無爭執其
    真正之狀態下，始可認已實質盡舉證之責任。至被告如有爭
    執，檢察官自應提出原始證據資以釐清，要屬當然。而所謂
    檢察官應就被告累犯加重其刑之事項「具體指出證明方法」
    ，系爭判決亦已闡示：係指檢察官應於科刑證據資料調查階
    段就被告之特別惡性及對刑罰反應力薄弱等各節，例如具體
    指出被告所犯前後數罪間，關於前案之性質（故意或過失）
    、前案徒刑之執行完畢情形（有無入監執行完畢、在監行狀
    及入監執行成效為何、是否易科罰金或易服社會勞動〔即易
    刑執行〕、易刑執行成效為何）、再犯之原因、兩罪間之差
    異（是否同一罪質、重罪或輕罪）、主觀犯意所顯現之惡性
    及其反社會性等各項情狀，俾法院綜合判斷個別被告有無因
    加重本刑致生所受刑罰超過其所應負擔罪責之情形，裁量是
    否加重其刑，以符合正當法律程序及罪刑相當原則之要求等
    語。查：稽之原審111年4月13日審理期日，於審判長詢以「
    （對被告的全國前案紀錄表有何意見？〈提示並告以要旨〉）
    檢察官答以：沒有。」及於事實及法律辯論完畢，就科刑辯
    論時，檢察官稱：請依法判決等語（見原審卷第183至184頁
    ）。揆之前揭說明，原審認檢察官就被告累犯前科事實、法
    律效果，未盡舉證之責任，因而未依累犯之規定加重其刑，
    尚無違誤。
　⒋系爭判決並闡示：檢察官若未主張或具體指出證明方法，法
    院因而未論以累犯或依累犯規定加重其刑，基於累犯資料本
    來即可以在刑法第57條第5款「犯罪行為人之品行」中予以
    負面評價，自仍得就被告可能構成累犯之前科、素行資料，
    列為刑法第57條第5款所定「犯罪行為人之品行」之審酌事
    項。於此情形，該可能構成累犯之前科、素行資料既已列為
    量刑審酌事由，對被告所應負擔之罪責予以充分評價等語。
    上情固屬旁論，惟累犯之前科資料本即可以在刑法第57條第
    5款「犯罪行為人之品行」中予以負面評價，而納入此項量
    刑因子考量；然刑法第47條第1項卻又以累犯具有特別惡性
    ，對於刑罰反應力顯然薄弱為由，就相同之因素，先予以加
    重二分之一（而成為處斷刑），並在依此規定加重之後，依
    刑法第57條第5款之規定，再次就此種前科品行予以評價，
    以決定「宣告刑」，即有重複評價之問題。因此，實務為避
    免違反雙重評價禁止原則，乃發展出對於已在累犯處斷刑被
    評價過之被告前科，其於刑法第57條刑罰範圍內量刑時，即
    予排除，不再執為裁量刑罰輕重之標準。又個案有無因累犯
    而加重其刑度，既除宣告刑逾法定本刑之刑度者外，實無從
    得知，反而使法院在宣告刑之審酌，必須將該事由排除，造
    成無法依據行為人先前犯罪前科，判斷其再形成犯罪之特性
    ，錯失作為一般量刑的從重因子，或不免使罪刑失衡。故將
    前科事實作為累犯處斷刑或宣告刑事由之裁量，只須滿足其
    一，其評價已然充足，並不會將之作為宣告刑裁量之事由，
    即使累犯失其負面評價之機會。是原審將構成被告為累犯之
    前科資料，於檢察官若未主張或具體指出證明方法，因而未
    論以累犯或依累犯規定加重其刑，改於科刑資料中以自由證
    明之方式調查而為量刑因子之一，難認為違法。查原審業已
    說明：被告於109年間因違反家庭暴力防治法案件，經原審
    以109年度投簡字第353號判決判處有期徒刑2月、2月，應執
    行有期徒刑3月確定，有臺灣高等法院被告前案紀錄表在卷
    可參，被告於上揭徒刑執行完畢後，5 年以內故意再犯本案
    有期徒刑以上之罪，固為累犯，然檢察官於本案言詞辯論終
    結前，未及提出足以證明被告構成累犯事實之前案徒刑執行
    完畢資料及具體指出被告有何特別惡性及對刑罰反應力薄弱
    等各節，依最高法院刑事大法庭110年度台上大字第5660號
    裁定意旨（應係系爭判決之誤），原審無從裁量被告是否因
    累犯而應加重其刑，僅將被告之前科紀錄列入刑法第57條第
    5款「犯罪行為人之品行」之量刑審酌事由。
　　並綜合刑法第57條各款予以綜合考量，所為量刑，既未逾越
    法律所規定之範圍，亦無濫用權限之情形，更無違反比例、
    平等原則之情形，難遽謂原判決之量刑有何不當。又本件上
    訴後，本院對應之檢察官雖已踐行前揭⒊所指之實質舉證責
    任，惟被告之前科資料等既經原審評價，且原判決之量刑尚
    屬妥適，檢察官請求改依累犯之規定加重其刑，對於結果並
    不生影響，即難謂有理。
　⒌累犯前科事實之調查應經嚴格證明，始得論以累犯或依累犯
    規定加重其刑，已如上述，惟將之作為單純科刑情狀之事實
    即犯罪行為人之品行資料，因未涉及刑罰加重之因素，僅以
    自由證明為已足，法院自得依職權審酌被告之前科紀錄，兩
    者間並不相同，不可混淆。又將前科事實作為累犯處斷刑或
    宣告刑事由之裁量，只須滿足其一，其評價已然充足，已如
    上述，本件原判決既將被告構成累犯之前科資料於刑法第57
    條中審酌，且未見有評價不足之情形，而未再開言詞辯論，
    即難謂有調查未盡或理由不備之違法可言。
  ⒍關於累犯依刑事訴訟法第309條之規定，本即不在有罪主文應
    記載事項之列，基於精簡裁判之要求，本判決主文自可無庸
    為累犯之諭知，附此敘明。
  ㈢綜上，檢察官以上訴意旨之事項指摘原判決不當，並無理由
　  ，應予駁回。
據上論結，應依刑事訴訟法第368條，判決如主文。 　
本案經檢察官鄭文正提起公訴，檢察官黃淑美提起上訴，檢察官
乙○○到庭執行職務。
中　　華　　民　　國　　111 　年　　8 　　月  　24　　日
        　　刑事第二庭   判長法　官  何　志　通
　　　　　　　　　　　　     法　官  石  馨  文
 　　　　　　　　　　　　　  法　官  吳  進  發     
以上正本證明與原本無異。     
如不服本判決應於收受送達後二十日內向本院提出上訴書狀，其
未敘述上訴之理由者，並得於提起上訴後二十日內向本院補提理
由書（均須按他造當事人之人數附繕本）「切勿逕送上級法院」
。因疫情而遲誤不變期間，得向法院聲請回復原狀。         
　　　　　　　　　　　　 　　 書記官  洪  宛  渝 
　　　　　　　　　　　　　　　　
中　　華　　民　　國　　111 　年　　8 　　月　　24　　日